---
title: "Chapitre 10 : Comparaison des différentes méthodes, étude de cas réels"
layout: default
output: 
  html_document:
    css: styles.css
    toc: true
    toc_float: true
    layout: default
---

# Préliminaires
Importation de l'ozone
```{r}
ozone <- read.table("ozone_complet.txt", header = T, sep = ";")
dim(ozone)
```
Elimination des individus avec une valeur manquante
```{r}
indNA <- which(is.na(ozone), arr.ind = T)[,1]
ozone2 <- ozone[-indNA,]
```
Importation du fichier d'ozone sans valeurs manquantes avec les projections
```{r}
ozone <- read.table("ozone_transf.txt", header = T, sep = ";")
```
<<<<<<< HEAD
et préparation du data-frame qui contiendra les résultats de chaque méthode
```{r}
RES <- data.frame(Y = ozone$maxO3)
```
Pour le moment il ne contient qu'une seule colonne avec les données à prévoir.
=======

>>>>>>> 3f4845140e57a142f45667b935b02e8376f68d0b

# Méthodes et comparaison
Nous séparons en 10 blocs en 2 étapes: création des affectations des individus à chaque bloc
```{r}
nbbloc <- 10
blocseq <- rep(1:nbbloc, length = nrow(ozone))
```
Puis nous utilisons une permutation aléatoire de ces affectations
```{r}
<<<<<<< HEAD
set.seed(1234)
bloc <- sample(blocseq)
=======
> set.seed(1234)
> bloc <- sample(blocseq)
>>>>>>> 3f4845140e57a142f45667b935b02e8376f68d0b
```

## Régression multiple
Chargement du package pour la sélection de variables
```{r}
library(leaps)
```
Evaluation de la qualité prédictive de la régression linéaire et de la
sélection de variables via BIC (algorithme exhaustif)
```{r}
for(i in 1:nbbloc){
  ###MCO global
  reg <- lm(maxO3~.,data=ozone[bloc!=i,])
  RES[bloc==i,"MCO"] <- predict(reg,ozone[bloc==i,])
  ###MCO choix
  recherche <- regsubsets(maxO3~., int=T, nbest=1, nvmax=22, 
                                        data=ozone[bloc!=i,])
  resume <- summary(recherche)
  nomselec <- colnames(resume$which)[
                       resume$which[which.min(resume$bic),] ][-1]
  formule <- formula(paste("maxO3~",paste(nomselec,collapse="+")))
  regbic <- lm(formule,data=ozone[bloc!=i,])
  RES[bloc==i,"choix"] <- predict(regbic,ozone[bloc==i,])
}
```

## Lasso, ridge et elasticnet
Chargement du package pour lasso, ridge et elasticnet
et création des matrices nécessaires à son utilisation:
```{r}
library(glmnet)
ozone.X <- model.matrix(maxO3~.,data=ozone)[,-1]
ozone.Y <- ozone[,"maxO3"]
```
Evaluation de la qualité prédictive des régressions lasso, ridge et elasticnet:

```{r}
for(i in 1:nbbloc){  
  XA <- ozone.X[bloc!=i,]
  YA <- ozone.Y[bloc!=i]
  XT <- ozone.X[bloc==i,]
  ###ridge
  tmp <- cv.glmnet(XA,YA,alpha=0)
  mod <- glmnet(XA,YA,alpha=0,lambda=tmp$lambda.min)
  RES[bloc==i,"ridge"] <- predict(mod,XT)
  ###lasso
  tmp <- cv.glmnet(XA,YA,alpha=1)
  mod <- glmnet(XA,YA,alpha=0,lambda=tmp$lambda.min)
  RES[bloc==i,"lasso"] <- predict(mod,XT)
  ###elastic
  tmp <- cv.glmnet(XA,YA,alpha=0.5)
  mod <- glmnet(XA,YA,alpha=.5,lambda=tmp$lambda.min)
  RES[bloc==i,"elastic"] <- predict(mod,XT)
}
```

## Régressions sur composantes
Chargement du package pour les régressions sur composantes
```{r}
library(pls)
```
Evaluation de la qualité prédictive des régressions PCR et PLS

```{r}
for(i in 1:nbbloc){
   #####PLS
   tmp <- plsr(maxO3~.,data=ozone[bloc!=i,],ncomp=20,
                                 validation="CV",scale=TRUE)
   mse <- MSEP(tmp,estimate=c("train","CV"))
   npls <- which.min(mse$val["CV",,])-1 
   mod <- plsr(maxO3~.,ncomp=npls,data=ozone[bloc!=i,],scale=TRUE)
   RES[bloc==i,"PLS"] <- predict(mod,ozone[bloc==i,],ncomp=npls)
   #####PCR
   tmp <- pcr(maxO3~.,data=ozone[bloc!=i,],ncomp=20,
                                    validation="CV",scale=TRUE)
   mse <- MSEP(tmp,estimate=c("train","CV"))
   npcr <- which.min(mse$val["CV",,])-1 
   mod <- pcr(maxO3~.,ncomp=npcr,data=ozone[bloc!=i,],scale=TRUE)
   RES[bloc==i,"PCR"] <- predict(mod,ozone[bloc==i,],ncomp=npcr)
 }
```
# Pour aller plus loin
## Régression linéaire
La fonction
```{r}
sse_reg <- function(don,bloc,b) {
    m_reg <- lm(maxO3~.,data=don[bloc!=b,])
    previsions <- predict(m_reg,don[bloc==b,])
    return(sum((don[bloc==b,"maxO3"]-previsions)^2))
}
```
La qualité de la modélisation
```{r}
set.seed(1234)
ssereg  <- rep(0,50)
for (r in 1:50) {
  bloc <- sample(blocseq)
  for(b in 1:nbbloc){
    ssereg[r] <- ssereg[r] + sse_reg(ozone,bloc,b)
  }
}
mean(ssereg/nrow(ozone))
```

## Choix de variables
La fonction
```{r}
library(leaps)
sse_regbic <- function(don,bloc,b,nvmax,method) {
    recherche <- regsubsets(maxO3~., int=T, nbest=1,data=don[bloc!=b,],
                           nvmax=nvmax,method=method)
    resume <- summary(recherche)
    nomselec <- colnames(resume$which)[resume$which[which.min(resume$bic),]][-1]
    formule <- formula(paste("maxO3 ~", paste(nomselec, collapse = "+")))
    m_reg <- lm(formule,data=don[bloc!=b,])
    previsions <- predict(m_reg,don[bloc==b,])
    return(sum((don[bloc==b,"maxO3"]-previsions)^2))
}
```
La qualité de la modélisation
```{r}
set.seed(1234)
sseregbic <-  rep(0,50)
for (r in 1:50) {
  bloc <- sample(blocseq)
  for(b in 1:nbbloc){
    sseregbic[r] <- sseregbic[r] + sse_regbic(ozone,bloc,b,22,"exhaustive")
  }
}
mean(sseregbic/nrow(ozone)) 
```
## Lasso
La fonction
```{r}
library(glmnet)
sse_glmnet <- function(X,Y,bloc,b,a) {
  rech <- cv.glmnet(X[bloc!=b,], Y[bloc!=b,drop=FALSE], alpha=a)
  prev <- predict(rech, newx=X[bloc==b,], s=rech$lambda.min)
  return(sum((Y[bloc==b,"maxO3"] - as.vector(prev))^2))
}
```
La qualité de la modélisation
```{r}
X <-  model.matrix(maxO3~.,data=ozone)[,-1]
Y <- data.matrix(ozone[,"maxO3",drop=FALSE])
set.seed(1234)
sselasso <- rep(0,50)
for (r in 1:50) {
  bloc <- sample(blocseq)
  for(b in 1:nbbloc){
      sselasso[r] <- sselasso[r] + sse_glmnet(X,Y,bloc,b,a=1)
  }
}
mean(sselasso/nrow(ozone)) 
```
## RIDGE
La qualité de la modélisation
```{r}
X <-  model.matrix(maxO3~.,data=ozone)[,-1]
Y <- data.matrix(ozone[,"maxO3",drop=FALSE])
set.seed(1234)
sseridge <- rep(0,50)
for (r in 1:50) {
  bloc <- sample(blocseq)
  for(b in 1:nbbloc){
      sseridge[r] <- sseridge[r] + sse_glmnet(X,Y,bloc,b,a=0)
  }
}
mean(sseridge/nrow(ozone)) 
```
## Elastic-net
La qualité de la modélisation
```{r}
X <-  model.matrix(maxO3~.,data=ozone)[,-1]
Y <- data.matrix(ozone[,"maxO3",drop=FALSE])
set.seed(1234)
sseelasticnet <- rep(0,50)
for (r in 1:50) {
  bloc <- sample(blocseq)
  for(b in 1:nbbloc){
      sseelasticnet[r] <- sseelasticnet[r] + sse_glmnet(X,Y,bloc,b,a=0.5)
  }
}
mean(sseelasticnet/nrow(ozone)) 
```

# Avec interaction
Rappelons les données et la répartition par bloc (avant la permutation aléatoire):
```{r}
<<<<<<< HEAD
ozone <- read.table("ozone_transf.txt",header=T,sep=";")
=======
ozone <- read.table("../commandes_regressionavecR/ozone_transf.txt",header=T,sep=";")
>>>>>>> 3f4845140e57a142f45667b935b02e8376f68d0b
nbbloc <- 10
blocseq <- rep(1:nbbloc, length = nrow(ozone))
```
## Régression linéaire
La fonction
```{r}
ssei_reg <- function(don,bloc,b) {
    m_reg <- lm(maxO3~.^2,data=don[bloc!=b,])
    previsions <- predict(m_reg,don[bloc==b,])
    return(sum((don[bloc==b,"maxO3"]-previsions)^2))
}
```
La qualité de la modélisation
```{r}
set.seed(1234)
ssereg  <- rep(0,50)
for (r in 1:50) {
  bloc <- sample(blocseq)
  for(b in 1:nbbloc){
    ssereg[r] <- ssereg[r] + ssei_reg(ozone,bloc,b)
  }
}
mean(ssereg/nrow(ozone))
```
## Régression linéaire, sélection de variable via BIC (algorithme forward)
La fonction
```{r}
library(leaps)
ssei_regbic <- function(don,bloc,b,nvmax,method) {
    recherche <- regsubsets(maxO3~.^2, int=T, nbest=1,data=don[bloc!=b,],
                           nvmax=nvmax,method=method)
    resume <- summary(recherche)
    nomselec <- colnames(resume$which)[resume$which[which.min(resume$bic),]][-1]
    formule <- formula(paste("maxO3 ~", paste(nomselec, collapse = "+")))
    m_reg <- lm(formule,data=don[bloc!=b,])
    previsions <- predict(m_reg,don[bloc==b,])
    return(sum((don[bloc==b,"maxO3"]-previsions)^2))
}
```
La qualité de la modélisation
```{r}
set.seed(1234)
sseregbic <-  rep(0,50)
for (r in 1:50) {
  bloc <- sample(blocseq)
  for(b in 1:nbbloc){
    sseregbic[r] <- sseregbic[r] + ssei_regbic(ozone,bloc,b,254,"forward")
  }
}
mean(sseregbic/nrow(ozone)) 
```
## Régression lasso
La fonction
```{r}
library(glmnet)
ssei_glmnet <- function(X,Y,bloc,b,a) {
  rech <- cv.glmnet(X[bloc!=b,], Y[bloc!=b,drop=FALSE], alpha=a)
  prev <- predict(rech, newx=X[bloc==b,], s=rech$lambda.min)
  return(sum((Y[bloc==b,"maxO3"] - as.vector(prev))^2))
}
```
La qualité de la modélisation
```{r}
X <-  model.matrix(maxO3~.^2,data=ozone)[,-1]
Y <- data.matrix(ozone[,"maxO3",drop=FALSE])
set.seed(1234)
sselasso <- rep(0,50)
for (r in 1:50) {
  bloc <- sample(blocseq)
  print(r)
  for(b in 1:nbbloc){
      sselasso[r] <- sselasso[r] + ssei_glmnet(X,Y,bloc,b,a=1)
  }
}
mean(sselasso/nrow(ozone)) 
```
## Régression ridge
La qualité de la modélisation
```{r}
X <-  model.matrix(maxO3~.^2,data=ozone)[,-1]
Y <- data.matrix(ozone[,"maxO3",drop=FALSE])
set.seed(1234)
sseridge <- rep(0,50)
for (r in 1:50) {
  bloc <- sample(blocseq)
  print(r)
  for(b in 1:nbbloc){
      sseridge[r] <- sseridge[r] + ssei_glmnet(X,Y,bloc,b,a=0)
  }
}
mean(sseridge/nrow(ozone)) 
```
## Régression elasticnet
La qualité de la modélisation
```{r}
library(glmnet)
X <-  model.matrix(maxO3~.^2,data=ozone)[,-1]
Y <- data.matrix(ozone[,"maxO3",drop=FALSE])
set.seed(1234)
sseelasticnet <- rep(0,50)
for (r in 1:50) {
  bloc <- sample(blocseq)
  print(r)
  for(b in 1:nbbloc){
      sseelasticnet[r] <- sseelasticnet[r] + ssei_glmnet(X,Y,bloc,b,a=0.5)
  }
}
mean(sseelasticnet/nrow(ozone)) 
```
## Régression PLS
La fonction
```{r}
library(pls)
ssei_pls <- function(don,bloc,b) {
  rech <- plsr(maxO3~.^2,data=don[bloc!=b,],ncomp=30,validation="CV",scale=TRUE)
  ncomp <- which.min(MSEP(rech)$val["CV",,])-1
  prev <- predict(rech,newdata=don[bloc==b,],ncomp=ncomp)
  return(sum((don[bloc==b,"maxO3"] - as.vector(prev))^2))
}
```
La qualité de la modélisation
```{r}
set.seed(1234)
ssepls <- rep(0,50)
for (r in 1:50) {
  bloc <- sample(blocseq)
  print(r)
  for(b in 1:nbbloc){
      ssepls[r] <- ssepls[r] + ssei_pls(ozone,bloc,b)
  }
}
mean(ssepls/nrow(ozone))
```
## Régression PCR (séquentiel)
La fonction
```{r}
library(pls)
ssei_pcrS <- function(don,bloc,b) {
  rech <- pcr(maxO3~.^2,data=don[bloc!=b,],ncomp=30,validation="CV",scale=TRUE)
  ncomp <- which.min(MSEP(rech)$val["CV",,])-1
  prev <- predict(rech,newdata=don[bloc==b,],ncomp=ncomp)
  return(sum((don[bloc==b,"maxO3"] - as.vector(prev))^2))
}
```
La qualité de la modélisation
```{r}
set.seed(1234)
ssepcrS <- rep(0,50)
for (r in 1:50) {
  bloc <- sample(blocseq)
  print(r)
  for(b in 1:nbbloc){
      ssepcrS[r] <- ssepcrS[r] + ssei_pcrS(ozone,bloc,b)
  }
}
mean(ssepcrS/nrow(ozone)) 
```
# Régression polynomiale (degré 3)
Création des données
```{r}
ozone <- read.table("ozone_transf.txt",header=T,sep=";")
X <-  model.matrix(maxO3~.,data=ozone)[,-1]
ozone <- data.frame(maxO3=ozone$maxO3,X,X^2,X^3)
X <- model.matrix(maxO3~.,data=ozone)[,-1]
Y <- data.matrix(ozone[,"maxO3",drop=FALSE])
```
<<<<<<< HEAD
et rappelons les blocs
```{r}
nbbloc <- 10
blocseq <- rep(1:nbbloc, length = nrow(ozone))
set.seed(1234)
bloc <- sample(blocseq)
```

=======
>>>>>>> 3f4845140e57a142f45667b935b02e8376f68d0b
## La qualité de la modélisation de la régression polynomiale
```{r}
set.seed(1234)
ssereg  <- rep(0,20)
for (r in 1:20) {
  bloc <- sample(blocseq)
  for(b in 1:nbbloc){
    ssereg[r] <- ssereg[r] + sse_reg(ozone,bloc,b)
  }
}
round(mean(ssereg/nrow(ozone)),2)
```
## La qualité de la modélisation de la régression polynomiale avec sélection BIC
```{r}
<<<<<<< HEAD
set.seed(1234)
=======
>>>>>>> 3f4845140e57a142f45667b935b02e8376f68d0b
sseregbic <-  rep(0,20)
for (r in 1:20) {
  bloc <- sample(blocseq)
  for(b in 1:nbbloc){
    sseregbic[r] <- sseregbic[r] +  sse_regbic(ozone,bloc,b,22,"forward")
  }
}
round(mean(sseregbic/nrow(ozone)),2)
```
## La qualité de la modélisation de la régression PLS sur polynômes
<<<<<<< HEAD
Redéfinissons une fonction pour évaluer PLS mais sans intéractions:
```{r}
library(pls)
sse_pls <- function(don,bloc,b,ncmax=30) {
  rech <- plsr(maxO3~.,data=don[bloc!=b,],ncomp=ncmax,validation="CV",scale=TRUE)
  ncomp <- which.min(MSEP(rech)$val["CV",,])-1
  prev <- predict(rech,newdata=don[bloc==b,],ncomp=ncomp)
  return(sum((don[bloc==b,"maxO3"] - as.vector(prev))^2))
}
```
L'évaluation de la qualité de la modélisation est alors:
```{r}
set.seed(1234)
=======
```{r}
set.seed(1234)
nbbloc <- 10
>>>>>>> 3f4845140e57a142f45667b935b02e8376f68d0b
ssepls <- rep(0,20)
for (r in 1:20) {
  bloc <- sample(blocseq)
  for(b in 1:nbbloc){
<<<<<<< HEAD
      ssepls[r] <- ssepls[r] + sse_pls(ozone,bloc,b)
=======
      ssepls[r] <- ssepls[r] + sse_pls(ozone,bloc,b,50)
>>>>>>> 3f4845140e57a142f45667b935b02e8376f68d0b
  }
}
round(mean(ssepls/nrow(ozone)),2)
```

## La qualité de la modélisation de la régression PCR sur polynômes
<<<<<<< HEAD
La fonction sans intéractions:
```{r}
library(pls)
sse_pcrS <- function(don,bloc,b,ncmax=30) {
  rech <- pcr(maxO3~.,data=don[bloc!=b,],ncomp=ncmax,validation="CV",scale=TRUE)
  ncomp <- which.min(MSEP(rech)$val["CV",,])-1
  prev <- predict(rech,newdata=don[bloc==b,],ncomp=ncomp)
  return(sum((don[bloc==b,"maxO3"] - as.vector(prev))^2))
}
```
et l'évaluation de la modélisation
```{r}
set.seed(1234)
=======
```{r}
set.seed(1234)
nbbloc <- 10
>>>>>>> 3f4845140e57a142f45667b935b02e8376f68d0b
ssepcr <- rep(0,20)
for (r in 1:20) {
  bloc <- sample(blocseq)
  for(b in 1:nbbloc){
<<<<<<< HEAD
      ssepcr[r] <- ssepcr[r] + sse_pcrS(ozone,bloc,b)
=======
      ssepcr[r] <- ssepcr[r] + sse_pcr(ozone,bloc,b,50)
>>>>>>> 3f4845140e57a142f45667b935b02e8376f68d0b
  }
}
round(mean(ssepcr/nrow(ozone)),2)
```

## La qualité de la modélisation de la régression lasso sur polynômes
```{r}
set.seed(1234)
<<<<<<< HEAD
=======
nbbloc <- 10
>>>>>>> 3f4845140e57a142f45667b935b02e8376f68d0b
sselasso <- rep(0,20)
for (r in 1:20) {
  bloc <- sample(blocseq)
  for(b in 1:nbbloc){
      sselasso[r] <- sselasso[r] + sse_glmnet(X,Y,bloc,b,a=1)
  }
}
round(mean(sselasso/nrow(ozone)),2)
```

## La qualité de la modélisation de la régression ridge sur polynômes
```{r}
set.seed(1234)
<<<<<<< HEAD
=======
nbbloc <- 10
>>>>>>> 3f4845140e57a142f45667b935b02e8376f68d0b
sseridge <- rep(0,20)
for (r in 1:20) {
  bloc <- sample(blocseq)
  for(b in 1:nbbloc){
      sseridge[r] <- sseridge[r] + sse_glmnet(X,Y,bloc,b,a=0)
  }
}
round(mean(sseridge/nrow(ozone)),2)
```

## La qualité de la modélisation de la régression elasticnet sur polynômes
```{r}
set.seed(1234)
sseelast <- rep(0,20)
for (r in 1:20) {
  bloc <- sample(blocseq)
  for(b in 1:nbbloc){
      sseelast[r] <- sseelast[r] + sse_glmnet(X,Y,bloc,b,a=0.5)
  }
}
round(mean(sseelast/nrow(ozone)),2)
```

# Régression avec des splines (degré 3, 3 noeuds intérieurs)
Les données ici
```{r}
<<<<<<< HEAD
ozone <- read.table("ozone_transf.txt", header = T, sep = ";")
=======
>>>>>>> 3f4845140e57a142f45667b935b02e8376f68d0b
X <-  model.matrix(maxO3~.,data=ozone)[,-1]
library(splines)
BB <- NULL
for(i in 1:ncol(X)){
    var <- X[,i]
    BX <- bs(var,knots=quantile(var,prob=c(.25,.5,.75)),degre=3,
             Boundary.knots=c(min(var),max(var)))
    colnames(BX) <- paste(colnames(X)[i],"-b",1:6,sep="")
    BB <- cbind(BB,BX)
}
ozone <- data.frame(maxO3=ozone$maxO3,BB)
X <- model.matrix(maxO3~.,data=ozone)[,-1]
Y <- data.matrix(ozone[,"maxO3",drop=FALSE])
```
<<<<<<< HEAD
et rappelons les blocs
```{r}
nbbloc <- 10
blocseq <- rep(1:nbbloc, length = nrow(ozone))
```
## La qualité de la modélisation de la régression spline
```{r}
set.seed(1234)
=======
## La qualité de la modélisation de la régression spline
```{r}
>>>>>>> 3f4845140e57a142f45667b935b02e8376f68d0b
ssereg  <- rep(0,20)
for (r in 1:20) {
  bloc <- sample(blocseq)
  for(b in 1:nbbloc){
    ssereg[r] <- ssereg[r] + sse_reg(ozone,bloc,b)
  }
}
round(mean(ssereg/nrow(ozone)),2)
```
## La qualité de la modélisation de la régression spline avec sélection BIC
```{r}
<<<<<<< HEAD
set.seed(1234)
=======
>>>>>>> 3f4845140e57a142f45667b935b02e8376f68d0b
sseregbic <-  rep(0,20)
for (r in 1:20) {
  bloc <- sample(blocseq)
  for(b in 1:nbbloc){
    sseregbic[r] <- sseregbic[r] +  sse_regbic(ozone,bloc,b,22,"forward")
  }
}
round(mean(sseregbic/nrow(ozone)),2)
```
## La qualité de la modélisation de la régression PLS sur splines
```{r}
<<<<<<< HEAD
set.seed(1234)
=======
>>>>>>> 3f4845140e57a142f45667b935b02e8376f68d0b
ssepls <- rep(0,20)
for (r in 1:20) {
  bloc <- sample(blocseq)
  for(b in 1:nbbloc){
<<<<<<< HEAD
      ssepls[r] <- ssepls[r] + sse_pls(ozone,bloc,b)
=======
      ssepls[r] <- ssepls[r] + sse_pls(ozone,bloc,b,50)
>>>>>>> 3f4845140e57a142f45667b935b02e8376f68d0b
  }
}
```
## La qualité de la modélisation de la régression PCR sur splines
```{r}
<<<<<<< HEAD
set.seed(1234)
=======
nbbloc <- 10
>>>>>>> 3f4845140e57a142f45667b935b02e8376f68d0b
ssepcr <- rep(0,20)
for (r in 1:20) {
  bloc <- sample(blocseq)
  for(b in 1:nbbloc){
<<<<<<< HEAD
      ssepcr[r] <- ssepcr[r] + sse_pcrS(ozone,bloc,b)
=======
      ssepcr[r] <- ssepcr[r] + sse_pcr(ozone,bloc,b,50)
>>>>>>> 3f4845140e57a142f45667b935b02e8376f68d0b
  }
}
round(mean(ssepcr/nrow(ozone)),2)
```
## La qualité de la modélisation de la régression lasso sur splines
<<<<<<< HEAD
```{r}
set.seed(1234)
=======
nbbloc <- 10
>>>>>>> 3f4845140e57a142f45667b935b02e8376f68d0b
sselasso <- rep(0,20)
for (r in 1:20) {
  bloc <- sample(blocseq)
  for(b in 1:nbbloc){
      sselasso[r] <- sselasso[r] + sse_glmnet(X,Y,bloc,b,a=1)
  }
}
round(mean(sselasso/nrow(ozone)),2)
<<<<<<< HEAD
```
## La qualité de la modélisation de la régression ridge sur splines
```{r}
set.seed(1234)
=======
```{r}
```
## La qualité de la modélisation de la régression ridge sur splines
```{r}
>>>>>>> 3f4845140e57a142f45667b935b02e8376f68d0b
sseridge <- rep(0,20)
for (r in 1:20) {
  bloc <- sample(blocseq)
  for(b in 1:nbbloc){
      sseridge[r] <- sseridge[r] + sse_glmnet(X,Y,bloc,b,a=0)
  }
}
round(mean(sseridge/nrow(ozone)),2)
```
## La qualité de la modélisation de la régression elasticnet sur splines
```{r}
<<<<<<< HEAD
set.seed(1234)
=======
>>>>>>> 3f4845140e57a142f45667b935b02e8376f68d0b
sseelast <- rep(0,20)
for (r in 1:20) {
  bloc <- sample(blocseq)
  for(b in 1:nbbloc){
      sseelast[r] <- sseelast[r] + sse_glmnet(X,Y,bloc,b,a=0.5)
  }
}
round(mean(sseelast/nrow(ozone)),2)
```
# Régression avec des splines (degré 3, 3 noeuds intérieurs) avec interactions
Les données ici
```{r}
ozone <- read.table("ozone_transf.txt",header=T,sep=";")
X <-  model.matrix(maxO3~.,data=ozone)[,-1]
library(splines)
BB <- NULL
for(i in 1:ncol(X)){
    var <- X[,i]
    BX <- bs(var,knots=quantile(var,prob=c(.25,.5,.75)),degre=3,
             Boundary.knots=c(min(var),max(var)))
    colnames(BX) <- paste(colnames(X)[i],"-b",1:6,sep="")
    BB <- cbind(BB,BX)
}
X <-  model.matrix(maxO3~.^2,data=ozone)[,-1]
ozone <- data.frame(maxO3=ozone$maxO3,BB,X[,-c(1:21)])
X <- model.matrix(maxO3~.,data=ozone)[,-1]
Y <- data.matrix(ozone[,"maxO3",drop=FALSE])
```
<<<<<<< HEAD
et rappelons les blocs
```{r}
nbbloc <- 10
blocseq <- rep(1:nbbloc, length = nrow(ozone))
```

=======
>>>>>>> 3f4845140e57a142f45667b935b02e8376f68d0b
## La qualité de la modélisation de la régression spline
```{r}
set.seed(1234)
ssereg  <- rep(0,20)
for (r in 1:20) {
  bloc <- sample(blocseq)
  for(b in 1:nbbloc){
    ssereg[r] <- ssereg[r] + sse_reg(ozone,bloc,b)
  }
}
round(mean(ssereg/nrow(ozone)),2)
```
## La qualité de la modélisation de la régression spline avec sélection BIC
```{r}
<<<<<<< HEAD
set.seed(1234)
=======
>>>>>>> 3f4845140e57a142f45667b935b02e8376f68d0b
sseregbic <-  rep(0,20)
for (r in 1:20) {
  bloc <- sample(blocseq)
  for(b in 1:nbbloc){
    sseregbic[r] <- sseregbic[r] +  sse_regbic(ozone,bloc,b,22,"forward")
  }
}
round(mean(sseregbic/nrow(ozone)),2)
```
## La qualité de la modélisation de la régression PLS sur splines
```{r}
<<<<<<< HEAD
set.seed(1234)
=======
>>>>>>> 3f4845140e57a142f45667b935b02e8376f68d0b
ssepls <- rep(0,20)
for (r in 1:20) {
  bloc <- sample(blocseq)
  for(b in 1:nbbloc){
<<<<<<< HEAD
      ssepls[r] <- ssepls[r] + sse_pls(ozone,bloc,b)
=======
      ssepls[r] <- ssepls[r] + sse_pls(ozone,bloc,b,50)
>>>>>>> 3f4845140e57a142f45667b935b02e8376f68d0b
  }
}
```
## La qualité de la modélisation de la régression PCR sur splines
```{r}
<<<<<<< HEAD
set.seed(1234)
=======
nbbloc <- 10
>>>>>>> 3f4845140e57a142f45667b935b02e8376f68d0b
ssepcr <- rep(0,20)
for (r in 1:20) {
  bloc <- sample(blocseq)
  for(b in 1:nbbloc){
<<<<<<< HEAD
      ssepcr[r] <- ssepcr[r] + sse_pcrS(ozone,bloc,b)
=======
      ssepcr[r] <- ssepcr[r] + sse_pcr(ozone,bloc,b,50)
>>>>>>> 3f4845140e57a142f45667b935b02e8376f68d0b
  }
}
round(mean(ssepcr/nrow(ozone)),2)
```
## La qualité de la modélisation de la régression lasso sur splines
<<<<<<< HEAD
```{r}
set.seed(1234)
=======
nbbloc <- 10
>>>>>>> 3f4845140e57a142f45667b935b02e8376f68d0b
sselasso <- rep(0,20)
for (r in 1:20) {
  bloc <- sample(blocseq)
  for(b in 1:nbbloc){
      sselasso[r] <- sselasso[r] + sse_glmnet(X,Y,bloc,b,a=1)
  }
}
round(mean(sselasso/nrow(ozone)),2)
<<<<<<< HEAD
```
## La qualité de la modélisation de la régression ridge sur splines
```{r}
set.seed(1234)
=======
```{r}
```
## La qualité de la modélisation de la régression ridge sur splines
```{r}
>>>>>>> 3f4845140e57a142f45667b935b02e8376f68d0b
sseridge <- rep(0,20)
for (r in 1:20) {
  bloc <- sample(blocseq)
  for(b in 1:nbbloc){
      sseridge[r] <- sseridge[r] + sse_glmnet(X,Y,bloc,b,a=0)
  }
}
round(mean(sseridge/nrow(ozone)),2)
```
## La qualité de la modélisation de la régression elasticnet sur splines
```{r}
<<<<<<< HEAD
set.seed(1234)
=======
>>>>>>> 3f4845140e57a142f45667b935b02e8376f68d0b
sseelast <- rep(0,20)
for (r in 1:20) {
  bloc <- sample(blocseq)
  for(b in 1:nbbloc){
      sseelast[r] <- sseelast[r] + sse_glmnet(X,Y,bloc,b,a=0.5)
  }
}
round(mean(sseelast/nrow(ozone)),2)
```
