---
title: "Chapitre 13 : régularisation de la vraisemblance"
layout: default
output: 
  html_document:
    css: styles.css
    toc: true
    toc_float: true
    layout: default
---

## Exercice 1

  1. A, B
  2. C
  3. A
  4. C, D

## Exercice 2

```{r message=FALSE, warning=FALSE}
library(bestglm)
data(SAheart)
SAheart.X <- model.matrix(chd~.,data=SAheart)[,-1]
SAheart.Y <- SAheart$chd 
library(glmnet)
mod.lasso <- glmnet(SAheart.X,SAheart.Y,family="binomial",alpha=1)
```


1.
```{r}
lam.lasso <- mod.lasso$lambda
```

```{r}
lam <- lam.lasso[50]
coef(mod.lasso,s=lam)
```

2.

```{r}
mu <- apply(SAheart.X,2,mean)
sig <- apply(SAheart.X,2,sd)
mu.mat <- matrix(rep(mu,nrow(SAheart.X)),nrow=nrow(SAheart.X),byrow=T)
sig.mat <- matrix(rep(sig,nrow(SAheart.X)),nrow=nrow(SAheart.X),byrow=T)
SAheart.X.cr <- (SAheart.X-mu.mat)/sig.mat
mod.lasso1 <- glmnet(SAheart.X.cr,SAheart.Y,family="binomial",alpha=1)
```

3. 
```{r}
lam1 <- mod.lasso1$lambda[50]
coef(mod.lasso1,s=lam1)[-1]/sig
```

## Exercice 3

```{r,echo=FALSE,eval=FALSE}
n <- 500
p <- 100
set.seed(1234)
X <- matrix(rnorm(n*p),ncol=p)
beta <- c(1,3,2,1,2)
cl <- beta[1]*X[,1]+beta[2]*X[,2]+beta[3]*X[,3]+beta[4]*X[,4]+beta[5]*X[,5]
Y <- rbinom(n,1,exp(cl)/(1+exp(cl)))
df <- data.frame(X,Y)
write.csv(df,file="~/Dropbox/LIVRE_REGRESSION/GITHUB/regression-avec-R.github.io/correction_exo/logit_ridge_lasso.csv",row.names = FALSE)
```

1. On importe les données et on les sépare en un échantillon d'apprentissage et de test.

```{r}
df <- read.csv("logit_ridge_lasso.csv")
set.seed(1254)
perm <- sample(nrow(df))
dapp <- df[perm[1:300],]
dtest <- df[perm[301:500],]
```

2. On construit les modèles demandés sur les données d'apprentissage uniquement.


```{r message=TRUE, warning=FALSE}
logit <- glm(Y~.,data=dapp,family="binomial")
logit.step <- step(logit,direction="backward",trace=0)
```


```{r}
Xapp <- model.matrix(Y~.,data=dapp)[,-1]
Xtest <- model.matrix(Y~.,data=dtest)[,-1]
Yapp <- dapp$Y
Ytest <- dtest$Y
```

```{r}
lasso1 <- cv.glmnet(Xapp,Yapp,family="binomial",alpha=1)
ridge1 <- cv.glmnet(Xapp,Yapp,family="binomial",alpha=0,lambda=exp(seq(-6,-1,length=100)))
lasso2 <- cv.glmnet(Xapp,Yapp,family="binomial",alpha=1,type.measure = "auc")
ridge2 <- cv.glmnet(Xapp,Yapp,family="binomial",alpha=0,type.measure = "auc",lambda=exp(seq(-3,2,length=100)))
```



3. 

```{r message=FALSE, warning=FALSE}
library(tidyverse)
score <- data.frame(logit=predict(logit,newdata=dtest,type="response"),
                    step=predict(logit.step,newdata=dtest,type="response"),
                    lasso1=as.vector(predict(lasso1,type="response",newx=Xtest)),
                    ridge1=as.vector(predict(ridge1,type="response",newx=Xtest)),
                    lasso2=as.vector(predict(lasso2,type="response",newx=Xtest)),
                    ridge2=as.vector(predict(ridge2,type="response",newx=Xtest))) %>% 
  mutate(obs=Ytest) %>% gather(key="Methode",value="score",-obs)

```

```{r message=FALSE, warning=FALSE}
library(plotROC)
ggplot(score)+aes(m=score,d=obs,color=Methode)+geom_roc()+theme_classic()
```


3. 

```{r message=FALSE, warning=FALSE}
score %>% group_by(Methode) %>% summarise(AUC=pROC::auc(obs,score)) %>% arrange(desc(AUC))
```


## Exercice 4

1.
```{r}
score.app <- data.frame(logit=predict(logit,newdata=dapp,type="response"),
                    step=predict(logit.step,newdata=dapp,type="response"),
                    lasso1=as.vector(predict(lasso1,type="response",newx=Xapp)),
                    ridge1=as.vector(predict(ridge1,type="response",newx=Xapp)),
                    lasso2=as.vector(predict(lasso2,type="response",newx=Xapp)),
                    ridge2=as.vector(predict(ridge2,type="response",newx=Xapp))) %>% 
  mutate(obs=Yapp) %>% gather(key="Methode",value="score",-obs) 
```

2. On prédit 1 si la probabilité que **Y** soit égale à 1 est supérieure ou égale à 0.5 :
```{r}
prev.app <- score.app %>% mutate(prev=round(score))
prev.app %>% group_by(Methode) %>% summarise(Err=mean(prev!=obs)) %>% arrange(Err)
```

3. On fait de même avec l'échantillon test.

```{r}
prev.test <- score %>% mutate(prev=round(score))
prev.test %>% group_by(Methode) %>% summarise(Err=mean(prev!=obs)) %>% arrange(Err)
```



Sur les données d'apprentissage ce sont les modèles logistiques complets et construits avec **step** qui ont les plus petites erreurs. Ces modèles souffrent de sur-apprentissage : ils ajustent très bien les données d'apprentissage mais ont du mal à bien prédire de nouveaux individus.

## Exercice 5

1. 
```{r}
ad.data <- read.table("ad_data.txt",header=FALSE,sep=",",dec=".",na.strings = "?",strip.white = TRUE)
names(ad.data)[ncol(ad.data)] <- "Y"
ad.data$Y <- as.factor(ad.data$Y)

ad.data1 <- na.omit(ad.data)
dim(ad.data1)
```

```{r}
X.ad <- model.matrix(Y~.,data=ad.data1)[,-1]
Y.ad <- ad.data1$Y
```

```{r}
set.seed(1234)
bloc <- sample(1:10,nrow(ad.data1),replace=TRUE)
table(bloc)
```
2. On effectue la validation croisée 10 blocs (elle peut être longue...)
```{r}
score <- data.frame(matrix(0,nrow=nrow(ad.data1),ncol=4))
names(score) <- c("logit","ridge","lasso","en")
for (k in 1:10){
  print(k)
  ind.test <- bloc==k
  dapp <- ad.data1[!ind.test,]
  dtest <- ad.data1[ind.test,]
  X.app <- X.ad[!ind.test,]
  X.test <- X.ad[ind.test,]
  Y.app <- Y.ad[!ind.test]
  Y.test <- Y.ad[ind.test]
  logit.k <- glm(Y~.,data=dapp,family="binomial")
  lasso.k <- cv.glmnet(X.app,Y.app,family="binomial")
  ridge.k <- cv.glmnet(X.app,Y.app,family="binomial",alpha=0)
  en.k <- cv.glmnet(X.app,Y.app,family="binomial",alpha=0.5)
  score[ind.test,] <- data.frame(logit=predict(logit.k,newdata=dtest,type="response"),
                                lasso=as.vector(predict(lasso.k,newx = X.test,type="response")),
                                ridge=as.vector(predict(ridge.k,newx = X.test,type="response")),
                                en=as.vector(predict(en.k,newx = X.test,type="response")))
}
```

3.  On en déduit les indicateur demandés
```{r message=FALSE, warning=FALSE}
score$obs <- ad.data1$Y
```

```{r message=FALSE, warning=FALSE}
library(pROC)
roc.ad <- roc(obs~logit+lasso+ridge+en,data=score)

couleur <- c("black","red","blue","green")
mapply(plot,roc.ad,col=couleur,lty=1:4,add=c(F,T,T,T),lwd=2,legacy.axes=TRUE)
legend("bottomright",legend=c("logit","lasso","ridge","elastic net"),col=couleur,lty=1:4,lwd=2,cex=0.65)

```

```{r}
sort(round(unlist(lapply(roc.ad,auc)),3),decreasing=TRUE)
```

```{r}
prev1 <- data.frame(apply(round(score[,-5]),2,factor,labels=c("ad.","nonad.")))
err <- apply(sweep(prev1,1,dtest$Y,FUN="!="),2,mean)
sort(round(err,3))
```




